【裁判字號】    99,易,965
【裁判日期】    990730
【裁判案由】    傷害
【裁判全文】
臺灣臺北地方法院刑事判決               99年度易字第965號
公  訴  人  臺灣臺北地方法院檢察署檢察官
被      告  甲○○
上列被告因傷害案件，經檢察官提起公訴（98年度偵緝字第2661
號），本院判決如下：
    主  文
甲○○傷害人之身體，處罰金新臺幣壹萬元，如易服勞役，以新
臺幣壹仟元折算壹日。
    事  實
一、甲○○與丙○○本同住在門牌臺北市中山區○○○路○ 段72
    巷26號4 樓之樓中樓房屋，但甲○○於民國98年8 月17日下
    午19時許，在上址欲向丙○○收取房租，但遭丙○○拒絕，
    2 人因而互起口角，甲○○竟基於傷害人身體之犯意，先持
    雨傘及木碗丟擲丙○○，丙○○見狀欲撥打室內電話報警，
    甲○○竟又上前以抓扯丙○○左手之方式，將室內電話之話
    筒搶下，並持該話筒毆打丙○○之頭部，致丙○○受有左後
    側頭皮水腫5 乘4 公分、右側前臂瘀傷5 乘3 公分、左手掌
    背側擦傷4公分、左手第三指背側擦傷1 公分等傷害。
二、案經丙○○訴請臺北市政府警察局中山分局報告臺灣臺北地
    方法院檢察署檢察官偵查起訴。
    理  由
壹、證據能力部分：
    按被告以外之人於審判外之言詞或書面陳述，除法律有規定
    者外，不得作為證據，刑事訴訟法第159 條第1 項定有明文
    。惟按被告以外之人於審判外之陳述，雖不符前4 條之規定
    ，而經當事人於審判程序同意做為證據，法院審酌該言詞陳
    述或書面陳述作成時之情況，認為適當者，亦得為證據。當
    事人、代理人或辯護人於法院調查證據時，知有刑事訴訟法
    第159 條第1 項不得為證據之情形，而未於言詞辯論終結前
    聲明異議者，視為有前項之同意，同法第159 條之5 亦規定
    甚明。經查，本院認定犯罪事實所憑之證據中，部分雖屬傳
    聞證據，惟被告甲○○對於上開證據之證據能力均無意見及
    檢察官亦均未於本院言詞辯論終結前聲明異議，是本院審酌
    該等言詞或書面陳述作成之情況，並無非出於任意性或不正
    取供，或違法或不當情事，且客觀上亦無不可信之情況，堪
    認為適當，是依刑事訴訟法第159 條之5 規定，均得作為證
    據。至雖被告於本院準備程序中曾表示：對告訴人丙○○於
    警詢、偵查中所言，有意見等語，但探究被告之真意，應僅
    係認上開證據之證明力不足，並非爭執其證據能力，附此敘
    明。
貳、實體部分
一、訊據被告固坦承伊與告訴人丙○○本同住於址設臺北市中山
    區○○○路段72巷26號4 樓之樓中樓房屋。伊於98年8 月17
    日下午17時許，在上址因欲向告訴人收取房租，但遭拒而互
    起口角。而告訴人於上開時間、地點，受有左後側頭皮水腫
    5 乘4 公分、右側前臂瘀傷5 乘3 公分、左手掌背側擦傷4
    公分、左手第三指背側擦傷1 公分等傷害之情事，惟矢口否
    認犯有傷害之犯行，並辯稱：伊否認犯行。告訴人是介入伊
    家庭的第三者，當時是告訴人先用指甲掐伊手臂，伊是為了
    自衛，才把告訴人的手拉開，且告訴人還把伊的衣服撕破。
    此外，伊有拿雨傘丟告訴人，但沒有丟到告訴人，也沒有丟
    碗。伊沒有打或丟東西，丟到告訴人的頭，且告訴人手部的
    傷，亦係因為伊要自衛才造成的云云。然查：
（一）證人即告訴人丙○○到庭結證稱：於98年8 月17日下午17
      時許有在北市○○○路○ 段72巷26號4 樓屋內因房租問題
      與被告發生口角。當時被告拿雨傘、木碗丟伊，雨傘、木
      碗均丟中伊的頭。伊就打市內電話要報警，被告就用手來
      抓伊，有抓傷伊的前手臂，接著搶伊的市內電話電話筒，
      並用電話筒打伊的頭。診斷證明書內記載左手掌背側及左
      手指第三指背面的擦傷是伊拿起電話要報警，被告就來抓
      造成的等語綦詳（見本院卷18頁反面至第19頁），且告訴
      人亦曾於偵查中結證稱：98年8 月17日下午17點，被告又
      要向伊收房租，伊拒絕，結果被告就開始用雨傘及碗丟伊
      的頭，伊要打電話報警，被告就把話筒拿來打伊的頭，伊
      要打電話時，被告一直拉伊的手，所以伊的手也有受傷等
      語（見臺灣臺北地方法院檢察署98年度偵字第23135 號卷
      ，下稱偵卷第32頁至第33頁），是告訴人即證人丙○○於
      偵查中、本院審理時作證時，均曾具結，即業以刑事責任
      擔保其證言之真實性，且上開證人先後所為之證詞，就被
      告為傷害犯行之時間、地點、過程及情節等情，所證均大
      致相符，故證人之前開證述內容，應可採信。進而由上開
      證據，可知被告顯有為傷害告訴人之犯行及故意無訛，且
      被告因此受有左後側頭皮水腫5 乘4 公分、右側前臂瘀傷
      5 乘3 公分、左手掌背側擦傷4 公分、左手第三指背側擦
      傷1 公分之事實，亦有臺灣大學醫學院附設醫院98年8 月
      17日診字第98065680號診斷證明書1 紙（見偵卷第10頁）
      在卷可證，且由上開診斷證明書詳細以觀，可知告訴人係
      於98年8 月17日當天即前往上開醫院急診醫學部就診等情
      ，是因告訴人就醫診斷、檢驗傷勢之時間與前開遭被告毆
      打之時間，相距甚短，衡諸常情，上開告訴人所受之傷害
      與被告所為之傷害犯行，應確有因果關係無訛。從而，被
      告在客觀上應確有為本件傷害之犯行，及在主觀上亦有傷
      害之犯意。
（二）其次，雖被告辯稱：當時是告訴人先用指甲掐伊手臂，伊
      是為了自衛，才把告訴人的手拉開，是告訴人手部的傷，
      亦係因為伊要自衛才造成的云云，然證人即告訴人於本院
      審理時卻結證稱：案發當時伊沒有以自己的手指甲掐被告
      。且被告抓伊時，被告是撥開伊的手指搶走話筒，伊的另
      隻手握著電話，沒有做任何動作，伊當時只想要趕快報警
      等語綦詳（見本院卷第19頁），顯與被告上開辯詞不符，
      此外，亦未有任何證據在卷足證被告所辯與事實相符，故
      實難據被告上開所辯，為有利於被告之認定。
（三）從而，本件事證明確，被告上開犯行，業堪以認定，應依
      法論科。
二、核被告所為，係犯刑法第277 條第1 項之普通傷害罪。爰審
    酌被告前無任何之犯罪紀錄，有臺灣高等法院被告前案紀錄
    表1 紙在卷可證（見本院卷第4 頁），素行堪稱良好，但由
    證人即被告之配偶乙○○於偵查中所證稱：伊太太即被告甲
    ○○在國外時，伊開始與告訴人同居，被告回國後就知道此
    事，被告就請告訴人搬出去，但告訴人不願意，被告就說那
    不然告訴人也應該付房租，並沒有告訴人向伊購買該房屋增
    建部分之事情等語（見偵卷第27頁、第28頁），是被告顯係
    為了自身與證人乙○○、告訴人間難以輕易釐清之感情糾葛
    所衍伸出之房租問題，方與告訴人於上開時、地發生口角，
    更係基於一時衝動，竟以上開方式傷害告訴人，並未另尋合
    法之途徑解決上開爭端，其法治意識恐有不足，暨因被告於
    犯罪後仍否認犯行，未自我檢討其所為之上開傷害行為有何
    不當之處，是其犯後態度難稱良好，另一併考量告訴人所受
    傷勢程度等一切情狀，量處如主文所示之刑，併諭知易服勞
    役之折算標準。
三、據上論斷，應依刑事訴訟法第284 條之1 、第299 條第1 項
    前段，刑法第277 條第1 項、第42條第3 項前段，刑法施行
    法第1 條之1 ，判決如主文。
本案經檢察官徐則賢到庭執行職務
中    華    民    國    99    年    7    月    30    日
                  刑事第十七庭法  官  葉力旗
上正本證明與原本無異。
如不服本判決，應於判決送達後10日內，向本院提出上訴狀。
                              書記官  林碧華
中    華    民    國    99    年    7    月    30    日
附錄本案論罪法條：
中華民國刑法第277條
傷害人之身體或健康者，處3年以下有期徒刑、拘役或1千元以下
罰金。
犯前項之罪因而致人於死者，處無期徒刑或7年以上有期徒刑；
致重傷者，處 3 年以上 10 年以下有期徒刑。

司法院資訊處製作；財團法人民間司法改革基金會備份。
